【裁判字號】    89,自,266
【裁判日期】    901031
【裁判案由】    傷害等
【裁判全文】
臺灣士林地方法院刑事判決                          八十九年度自字第二六六號
    自  訴  人  戊○○
    被      告  甲○○○
右列被告因傷害等案件，經自訴人提起自訴，本院判決如左：
    主  文
甲○○○傷害人之身體，處拘役肆拾日，如易科罰金以參佰元折算壹日。
其餘被訴恐嚇部分無罪。
    事  實
一、甲○○○與戊○○為鄰居關係，甲○○○因不滿戊○○在外宣稱其已罹患癌症，
    而於民國八十九年十月二十五日下午二時許，前往戊○○位於臺北市○○區○○
    街四三號住處理論，二人因言語不洽，遂起爭執進而發生肢體衝突，甲○○○竟
    基於傷害之犯意，而出手毆打戊○○並拉扯其頭髮，致戊○○受有頭部外傷、四
    肢多處挫傷、淤青之傷害，嗣經甲○○○之小叔林明輝、鄰人乙○○、丙○○前
    往勸阻並將二人拉開始行作罷。
二、案經被害人戊○○提起自訴。
    理  由
壹、有罪部分：
一、訊據被告甲○○○矢口否認有何傷害犯行，辯稱：當時係因自訴人戊○○在外不
    實造謠稱伊已罹患癌症，方前往質問為何如此造謠，並無與自訴人發生扭打進而
    傷害之行為云云。經查：
  (一)本件自訴人因遭被告毆打而受有如事實欄所載之傷害，業據自訴人指訴綦詳，且
    有馬偕醫院診斷證明書在卷可按。又案發當時被告確有與自訴人扭打之情事，則
    據證人丙○○於本院調查時證稱：當天我先聽到聲音，之後我的小孩在騎樓哭我
    就想去抱進來，我見到被告與自訴人倒在地上拉扯，我看到被告拉自訴人的頭髮
    ，另有林明輝、乙○○二人在拉開他們等語，其所為證述內容經核與被告所陳情
    節及其受傷害部位相符，已堪認為被告確有與自訴人扭打之行為並因而肇致自訴
    人受傷之結果。而自訴人之夫丁○○亦證稱：十一月二日下午四時許，高（指甲○○○）騎腳踏車到台北市○○街口遇到我‧‧‧她告訴我她打戊○○的原因是
    因黃說她患了癌症，並說她不想讓黃如此說，並說如果你在場我也照常打她等語
    （參見本院九十年七月十九日訊問筆錄），此情益證上開自訴人及證人丙○○上
    開證詞為可採，被告辯稱並未與自訴人發生扭打云云，顯係卸責之詞，不能憑信
    。
  (二)雖本院另傳喚證人證人林明輝、乙○○到庭為證，二人均稱當時被告與自訴人僅
    係發生口角爭執，並未見到有發生扭打之情形云云，然證人林明輝為被告之小叔
    、被告與乙○○間過從甚密，甚且陪同被告就醫，此為證人林明輝證述無誤，且
    為被告所自陳，是渠二人所為證述本即非無迴護之可能，已屬不能逕信，而渠等
    上開證述內容，又核與前揭證人丙○○、丁○○證述情節及自訴人受傷事實不符
    ，自屬不能採信，要不能據為有利於被告認定之依據。再參以本件舉乙○○、林
    明輝為證者乃係自訴人，其提起自訴而又舉之為證，當係自信證人為目擊者堪為
    事實之證述，尤顯自訴人所為指訴為可採，被告所為陳辯及證人林明輝、乙○○
    上開證述要屬飾卸之詞，委無足採。
  (三)綜上，本件事證明確，被告犯行洵足認定，應予依法論科。
二、核被告所為，係犯刑法第二百七十七條第一項傷害罪。爰審酌被告僅因細故口角
    而毆打被害人及其智識程度、生活狀況、目的、方法、所生危害並犯罪後之態度
    等一切情狀，量處如主文所示之刑。又被告行為後，刑法第四十一條業於九十年
    一月十日修正公布，同年月十二日生效，舊法規定犯最重本刑三年以下有期徒刑
    以下之刑之罪，而受六個月以下有期徒刑或拘役之宣告，因身體、教育、職業、
    家庭之關係或其他正當事由，執行顯有困難者，得易科罰金，修正後刑法第四十
    一條第一項規定，凡犯最重本刑五年以下有期徒刑以下之刑之罪，而受六個月以
    下有期徒刑或拘役之宣告，均得易科罰金，比較新舊法之規定，修正後之新法對
    於本案被告尚無有利或不利，則仍應依刑法第二條第一項前段規定，適用裁判時
    之新法，併予宣告易科罰金之折算標準。
貳、無罪部分：
一、自訴意旨另以：被告甲○○○除為前開傷害犯行外，另竟於案發當日當場向自訴
    人揚言要對伊潑大便，並先後以透過乙○○傳話予丙○○及向丁○○揚言要對伊
    潑大便之方法加以恐嚇，因認被告另涉有刑法第三百零五條恐嚇罪嫌云云。
二、按不能證明被告犯罪或其行為不罰者，應諭知無罪之判決，刑事訴訟法第三百零
    一條第一項定有明文。第按刑法第三百零五條之恐嚇罪，所稱以加害生命、身體
    、自由、名譽、財產之事，恐嚇他人致生危害於安全，係指以使人生畏怖心為目
    的，而通知將加惡害之旨於被害人，而受惡害之通知者，因其恐嚇，生安全上之
    危害與實害而言（最高法院五十二年度台上字第七五一號、二十六年度渝非字第
    一五號判例參照）。而行為人對於相對人所為危害之通知，必須確定，如其所通
    知危害之是否發生，尚取決於受通知人是否對於行為人為另一侵害行為而定，則
    此種附條件、不確定之通知，即不能認為構成恐嚇罪（司法院廳刑(一)字第０一
    一六０號函參照）。
三、訊據被告甲○○○雖不否認有於八十九年十月二十五日下午二時許，在上址自訴
    人住處內對自訴人稱：因自訴人四處造謠說伊罹患癌症，所以伊有向自訴人要求
    不要再造謠，如再四處造謠，則要對她潑狗屎等語，然否認有透過乙○○、丙○○、丁○○傳話恐嚇之行為，辯稱：不需透過乙○○傳話，也未曾與丁○○講過
    話等語。而自訴人論訴被告涉犯恐嚇罪嫌，無非以其自身所受經驗並舉證人丁○○、丙○○為證資為期論訴之依據。經查：有關八十九年十月二十五日下午二時
    許，被告確曾向自訴人稱：如再造謠要對她潑狗屎等語，被告所自承核與自訴人
    所陳大致相符，而被告有對丁○○為同樣之表示，亦據證人丁○○於本院調查時
    證述屬實，固均堪認為屬實。然細繹被告上開言詞所為之通知，其內容均係以自
    訴人再對外訛傳渠罹患癌症之行為為條件，即所謂潑狗屎之惡害，尚繫於自訴人
    是否有對被告為不實事項之誹謗行為之條件是否實現而定，而屬於附條件、不確
    定之通知，是揆之上開意旨，自應認為不構成恐嚇罪。
四、綜上，自訴人所舉上開證據既不足以認為被告構成恐嚇犯罪已如前述，本院復查
    無其他積極證據足資肯認被告有何恐嚇犯行，自應依刑事訴訟法第三百零一條第
    一項規定，為無罪判決之諭知。
據上論斷，應依刑事訴訟法第三百四十三條、第二百九十九條第一項前段、第三百零
一條第一項、刑法第二條第一項前段、第二百七十七條第一項、第四十一條第一項前
段、罰金罰鍰提高標準條例第一條前段、第二條，判決如主文。
中      華      民      國      九十      年      十    月    三十一    日
                                  臺灣士林地方法院刑事第一庭
                                          法  官
右正本證明與原本無異。
如不服本判決，應於判決送達後十日內，向本院提出上訴狀。
                                          書記官
中      華      民      國      九十      年      十    月    二十八    日
附錄本案論罪科刑法條：
刑法第二百七十七條第一項


司法院資訊處製作；財團法人民間司法改革基金會備份。
